【裁判字號】    89,上易,1719
【裁判日期】    900129
【裁判案由】    詐欺
【裁判全文】
臺灣高等法院高雄分院刑事判決    八十九年度上易字第一七一九號
    上  訴  人  乙○○
    即  被  告
    選任辯護人  林永發
右上訴人因詐欺案件，不服臺灣高雄地方法院八十九年度易字第一六八一號中華民國
八十九年八月三十一日第一審判決（起訴案號：臺灣高雄地方法院檢察署八十九年度
偵字第二八七二七號），提起上訴，本院判決如左：
      主  文
上訴駁回。
      事  實
一、乙○○係執業律師，於民國八十六年十二月十日，在本院（即臺灣高等法院高雄
    分院）遇見甲○○，當時甲○○正因涉犯貪污治罪條例案件，由本院以八十六年
    度重上更（四）字第五十一號審理中，且該日辯論終結，並諭知將於八十六年十
    二月十七日宣判，乙○○見有機可乘，即意圖為自己不法之所有，利用甲○○亟
    思欲獲無罪判決之機會，向甲○○稱自己曾擔任法官、檢察官多年，與司法界關
    係良好，並提出上載其係臺灣大學法學士，曾任臺灣桃園、宜蘭地方法院檢察官
    、臺灣雲林、臺東地方法院推事之名片一紙，用以取信甲○○，且佯稱如致贈承
    辦該案件之法官一筆司法活動費用，必可獲無罪判決，並指示甲○○如欲委其代
    為奔走，需將籌措之司法活動費用分裝成二包，攜帶至其位在高雄市○○區○○
    路三０五號六樓之四住所，致甲○○陷於錯誤，而於同年月十日向李黃好商借新
    臺幣（下同）七十萬元，李黃好乃自所經營之天河砂石企業股份有限公司高雄銀
    行鹽埕分行帳戶中，領出七十萬元借予甲○○，甲○○又另請其女兒籌得三十五
    萬元，同年月十二日晚上七時許，甲○○即攜帶五十萬元現金二包及未包裝之五
    萬元現金，前往乙○○所指示之地點交付。嗣因上開案件承審法官仍於八十七年
    十二月十七日宣示為甲○○有罪之判決，並判處有期徒刑八年三月，減為有期徒
    刑五年六月，甲○○始知受騙。
二、案經法務部調查局高雄市調查處移送臺灣高雄地方法院檢察署檢察官偵查起訴。
      理  由
一、訊據上訴人即被告乙○○對於曾收受甲○○之一百零五萬元之事實固不諱言，惟
    矢口否認有何詐欺犯行，被告辯稱：伊係於擔任甲○○之辯護人時交付名片給甲
    ○○，且伊收受甲○○所交付之一百零五萬元係在該貪污案件宣判後交付的，純
    係甲○○告訴其要前去拜訪，甲○○隨即自行帶一百零五萬元前來，說明係因所
    涉及之貪污案件，要伊去找第三審律師去向第三審法官關說，是甲○○自己帶來
    的，打算委託台北某位專門打三審案子之律師處理；惟事後因故無法委由該律師
    處理，甲○○一直未將該筆錢取回，其亦因搬家且無留下甲○○之電話，無法通
    知甲○○取回，直到八十七年碰到甲○○，遂向甲○○商借該筆錢，甲○○亦應
    伊所請，且甲○○直到八十八年才向伊催討該筆錢，然因當時伊經濟狀況不佳，
    甲○○又催了好幾次，伊遂在八十八年十一月十三日簽發支票予甲○○，其中二
    十五萬元為利息云云。惟查：
    （一）被告曾向甲○○陳稱曾擔任法官、檢察官多年，與司法界關係良好，可代
          為打點本院八十六年度重上更（四）字第五十一號案件，且出示名片一紙
          予甲○○，佯稱必須籌措一筆司法活動費用，致贈負責審理之法官，始可
          獲無罪判決，當時被告並未言明須籌措多少司法活動費用，僅說包成二包
          之情，業據證人甲○○於法務部調查局高雄市調查處、偵查及原審法院調
          查中證述明確，且甲○○於本院調查時亦證述稱：有於十二日晚上七點攜
          帶五十萬元現金二包（每包五十萬元）及未包裝好之五萬元現金，至陳雲
          生（即被告）指示的地點交付；他全部有收這些款項；一百萬元分成二包
          ，要請他幫我去疏通無罪；交給他當時二審貪污案件剛辯論完畢，還沒有
          宣判；我給錢是要活動、活動；後來全部都沒有退還，被告是在八十九年
          四月開一張一百萬元的票給我；我沒有找他要活動三審的事情；這一百零
          五萬元交付當時我的案件還沒有宣判，我是在辯論之後，宣判之前交給被
          告的；我的案件是冤枉的，更審好幾次，我碰到被告，他說要協助我，看
          能否無罪，他要幫忙我判無罪；這些錢是打點高等法院高雄分院的；（以
          上見本院八十九年十一月三日、八十九年十二月二十二日筆錄），而被告
          當時所出示予甲○○之名片上，確實印有臺灣大學法學士，曾任臺灣桃園
          、宜蘭地方法院檢察官、臺灣雲林、臺東地方法院推事字樣，亦有名片影
          本一份在卷可按（見法務部調查局高雄市調查處卷第十一頁），顯然被告
          當時確有表示其從事司法工作多年，有能力影響上開案件之審判，且係以
          為甲○○活動二審無罪為由收取該筆款項，要足認定。雖甲○○嗣後於本
          院八十九年十二月二十二日再次傳訊時證述稱：被告並未說要向誰打點、
          渠亦未告知高分院的法官、庭長是誰，惟辯論庭時承審法官、庭長均須出
          庭至言詞辯論終結止，被告自可知悉庭長、法官是誰，即令甲○○未告知
          承審法官及庭長之姓名，亦無礙詐欺罪之成立，是尚不得以此即謂被告取
          得上開款項並非欲向二審法院打點，被告此部分所辯即難採信。
    （二）甲○○攜帶包成二包之現金共一百萬元（每包五十萬元）及律師費五萬元
          至被告住處時，被告尚嫌一百萬元太少，但仍將現金全部收下一節，亦據
          證人甲○○於原審法院調查中證述屬實（見原審卷第四十頁），甲○○如
          係主動前去找被告幫忙，大可將現金全權委由被告處理，何須費事將現金
          先分成二包包好再行交付？況當時被告曾向甲○○表明金額太少，顯見被
          告於收受前對該筆金錢之用途即已知之甚明，再觀之當時甲○○所涉犯之
          貪污治罪條例案件已為更四審，纏訟時間不可謂短，更三審時又被判處有
          期徒刑二年六月，則其亟思獲取無罪判決之心態實為人之常情，被告於此
          時向其陳稱有能力代為打點該案件並索取司法活動費用，顯係利用甲○○
          欲獲無罪判決之心理而為，而甲○○因此聽信被告之言交付一百零五萬元
          ，則屬陷於錯誤而為之。再如係甲○○主動將款項交付被告，則被告應留
          存甲○○之電話以便聯絡消息，詎被告竟未留下甲○○之電話，甚且稱遺
          落甲○○之電話號碼，且嗣後搬家，無法通知甲○○取回，但被告未留林
          松石之電話號碼，已不符常情，如係遺失電話號碼，亦可由甲○○之判決
          上取得住址，並循住址尋得甲○○，退還該筆款項，被告竟均未能採行各
          項行動，徒以甲○○未留電話或所留之電話遺失為其理由，被告此部分所
          辯要難採信。
    （三）甲○○係於八十六年十二月十日向李黃好商借七十萬元，並於同年月十二
          日攜帶一百零五萬元前往被告上開住處，而其涉犯貪污治罪條例本院之宣
          判日期則為同年月十七日之情，則經證人甲○○、李黃好、林黃美藝證述
          在卷，並有天河砂石企業股份有限公司高雄銀行活期存款存摺影本、本院
          八十六年度重上更（四）字第五一號判決各一份附卷可稽，足認甲○○係
        在其所涉犯之上開案件辯論終結後宣判前，將一百零五萬元交付被告，而
          訴訟案件辯論終結後至宣判日止，乃承審法官作成判決之期間，且非至宣
          判日，當事人實無從知悉判決之結果，甲○○既係在此段期間內依被告指
          示籌措司法活動費用並交付，則依常情言，該筆司法活動費用之致贈對象
          當為上開案件承辦法官。況甲○○所涉本院八十六年度重上更（四）字第
          五十一號案件雖於八十六年十二月十七日宣示，但判決書係於八十六年十
          二月三十日始送達被告，有送達證書一紙附於本院八十六年度重上更（四
          ）字第五十一號卷宗內，經本院調取上開卷宗核閱明確，顯然甲○○係於
          八十六年十二月三十日始知悉其被判有罪之理由內容。甲○○於宣判前對
          承審法官將如何判決、該判決是否有理由得上訴三審均無從得知，豈有捨
          近求遠，向被告表明將司法活動費用致贈三審法官之理。況證人甲○○自
          始至終均證述稱當時交予被告該筆款項係要活動二審，已如前述，是被告
          辯稱當時甲○○交付一百零五萬元之意係用以向三審法官活動，其打算委
          託台北某位專門打三審案子之律師處理，惟事後因故無法辦成云云，實不
          可採信。
    （四）甲○○於上開案件判決後，曾於八十七年間多次致電被告要求返還一百零
          五萬元，均無法找到被告，又分別於八十七年十二月三十一日、八十八年
          一月七日郵寄信函予被告，仍均遭退回，其於八十八年間找到被告後，被
          告以要借該筆款項為由藉故拖延，直至八十八年十一月十三日，始簽發面
          額三十萬元、票號KVA0000000、發票日八十九年二月十五日之支票一張予
          甲○○，惟屆期提示因存款不足而遭退票，被告始復行簽發面額一百萬元
          、票號KVA0000000、發票日九十年四月十日之支票一紙予甲○○等節，已
          迭據證人甲○○於法務部調查局高雄市調查處、偵查及原審法院調查中證
          述屬實，並有郵件退回信封影本一份、支票及退票理由單影本二紙附卷可
          稽，由被告自八十七年起即因故讓甲○○無法聯絡，於八十八年間碰面後
          ，又藉故拖延，而簽發之支票到期退票後，再簽發支票換回，票期長達一
          年有餘之情觀之，亦足徵被告於向甲○○索取司法活動費用時，主觀上確
          有為自己不法所有之意圖甚明。
    （五）按證人所為之供述，縱有一部不實，而其他部分經法院認為真實時，該部
          分之證言，仍非不可採為證據；告訴人、證人之陳述有部分前後不符，或
          相互間有所歧異時，究竟何者為可採，法院仍得本其自由心證予以斟酌，
          非謂一有不符或矛盾，即應認其全部為不可採信；其基本事實之陳述，若
          果與真實性無礙時，則仍非不得予以採信，有最高法院二十一年度上字第
          五九一號、七十四年台上字第一五九九號判例意旨足資參照。證人甲○○
          於原審法院調查、審理中雖曾證稱係自行帶一百零五萬元前往被告住處，
          事前並未與被告說，被告並未說將錢分成二包云云，然參酌該證人甲○○
          於法務部調查局高雄市調查處、偵查及原審法院調查中未與被告一同接受
          訊問時，均證稱當時係應被告之要求而將籌措之金錢包成二包，且係被告
          主動說可幫忙處理上開案件等語、前開證據、其與被告間之關係及亟思取
          回交付款項以償還李黃好之心態，足認其前述證詞應係與被告一同接受訊
          問下，無法全然據實陳述所言，不足採信。又證人甲○○對於究係在何地
          點首次與被告談及上開案件一節，證述雖亦前後不一，然自甲○○所提出
          之其第一次與被告會談時被告交付之名片背面，載有被告所寫「明華路三
          ０五號六樓之四」、「音樂家」字樣一節觀之，如甲○○第一次與被告談
          及上開案件之地點係在被告明華路之住處，則被告當無再於所交付之名片
          上書寫住處地址，使甲○○得以按址前往之理，故應以被告於原審法院調
          查中所稱，其係於上開案件辯論終結當天，在法院碰到被告之證詞，較為
          可採，況刑法詐欺取財罪之成立，係以被告是否意圖為自己不法之所有，
          以詐術使人將本人或他人之物交付為要件，被告確有不法所有之意圖，施
          用詐術使甲○○交付一百零五萬元之行為既如前述，甲○○對地點供述之
          不一致即不足以影響被告罪刑之成立，再參諸前開判例意旨，被告自難以
          證人甲○○前後證述不一而推卸其責。
    （六）綜上所述，被告所辯純係嗣後卸責之詞，顯不足採，本件事證明確，被告
          犯行洵堪認定。
二、核被告所為係犯刑法第三百三十九條第一項詐欺取財罪。原審引用刑法第三百三
    十九條第一項、罰金罰鍰提高標準條例第一條前段之規定，並審酌被告本身即為
    執業律師，竟利用他人亟思獲得無罪判決之心態，以詐術騙取他人財物，且金額
    甚高，對甲○○造成之財產上損害非淺，及犯罪後仍無悔意等一切情狀，量處有
    期徒刑三年。原判決之認事用法並無違誤，量刑亦稱允當。被告空言否認提起上
    訴，指摘原審判決不當，為無理由，應予以駁回。
據上論斷，應依刑事訴訟法第三百六十八條，判決如主文。
本案經檢察官張其主到庭執行職務。
中    華    民    國      九十      年       一       月   二十九   日
                              臺灣高等法院高雄分院刑事第五庭
                                  審判長法官  吳水木
                                        法官  惠光霞
                                        法官  陳朱貴
右正本證明與原本無異。
不得上訴。
                                      書記官  呂素珍
中    華    民    國      九十      年       一       月    三十    日
附錄本判決論罪之法條：
刑法第三百三十九條
意圖為自己或第三人不法之所有，以詐術使人將本人或第三人之物交付者
，處五年以下有期徒刑、拘役或科或併科一千元以下罰金。
以前項方法得財產上不法之利益或使第三人得之者，亦同。
前二項之未遂犯罰之。
                                                                        Ｄ


司法院資訊處製作；財團法人民間司法改革基金會備份。
